臺灣臺南地方法院民事裁定　　　　　　　　100年度金字第9號
原　　　告　太子建設開發股份有限公司
法定代理人　許大雄
　　　　　　光偉投資股份有限公司
上　 1　人
法定代理人　莊英男
訴訟代理人　莊美貴　律師
被　　　告　陳仁欽
訴訟代理人　林世勳　律師
上列當事人間請求侵權行為損害賠償事件，本院裁定如下：
    主  文
原告之訴及假執行之聲請均駁回。
訴訟費用由原告負擔。
    理  由
一、按原告之訴，有原告或被告無訴訟能力，未由法定代理人合
    法代理者，法院應以裁定駁回之。但其情形可以補正者，審
    判長應定期間先命補正，民事訴訟法第249條第1項第4款定
    有明文。
二、次按公司與董事間之訴訟，除法律另有規定外，由監察人代
    表公司，股東會亦得另選代表公司為訴訟之人，公司法第21
    3條定有明文。所謂公司與董事間之訴訟，當指同法第212條
    所定股東會決議對於董事提起訴訟而言，蓋股東會為公司最
    高權利機關，惟其有權決定公司是否對董事提起訴訟。至監
    察人行使監察權，如認董事有違法失職，僅得依同法第220
    條召集股東會，由股東會決議是否對董事提起訴訟。同法第
    213條所稱除法律另有規定外，則指如同法第214條所定不經
    股東會決議之例外情形（最高法院95年度台抗字第484號裁
    定意旨參照）。準此，可知公司法第213條係規定公司與董
    事間訴訟時，何人應為公司之代表人，就條文規定之體系而
    言，自仍有前條即同法第212條規定之適用，且股東會為股
    份有限公司之最高意思機關，公司應否對董事提起訴訟，自
    當由其意思機關之股東會依法作成決議。又公司法第213條
    所謂公司與董事間訴訟，無論由何人提起，均有其適用，且
    亦不限於其訴之原因事實係基於董事資格而發生，即其事由
    基於個人資格所生之場合亦包括在內。蓋股份有限公司之董
    事，係以合議方式決定公司業務之執行，如董事與公司間之
    訴訟，仍以董事為公司之代表起訴或應訴，則難免利害衝突
    ，故有應改由監察人或股東會另行選定之人代表公司之必要
    ，此就同法第213條及第59條參互以觀，極為明瞭(最高法院
    69年台上字第1995號判決及69年台上字第846號判決參照)。
三、經查：
  (一)本件原告提起本件訴訟時，被告為原告之董事，此為兩造所
    不爭執，並有原告公司變更登記表1份附卷可稽（本院卷第2
    宗第7-11頁）。原告提起本件訴訟係以被告任職原告總經理
    職務時，涉嫌侵占公司款項、違反證券交易法、行使業務登
    載不實準文書等不法犯行，故依法請求被告賠償新臺幣70,0
    00,000元等情，其訴之原因事實雖非基於被告董事資格而發
    生，但為避免利害衝突及保護公司利益起見，依前開說明，
    仍應由監察人代表公司起訴，且此項訴訟依公司法第212條
    規定，應經股東會決議。
  (二)查，本件係由原告監察人光偉投資股份有限公司、許大雄代
    表原告提起本件訴訟，而本院業於民國100年12月8日命原告
    補正提出本件起訴經股東會決議等相關資料，原告於100年
    12 月14日收受該裁定，有送達證書在卷足憑（本院卷第
    39-1頁），惟原告迄今均未補正。且原告復於100年12月20
    日具狀表明本件係經財團法人證券投資人及期貨交易人保護
    中心為原告全體股東權益，以書面請求監察人為公司對董事
    提起訴訟，且公司法第213條未明定監察人代表公司對於董
    事提起訴訟，須經股東會議之決議，始得為之，則提起本件
    訴訟無庸經股東會決議或法定比例之股東請求之程序等語，
    業已表明不為補正。則本件原告既未證明提起本訴業經股東
    會決議，且未證明此項訴訟係由繼續1年以上、持有已發行
    股份總數百分之3以上股東以書面向監察人請求而提起得不
    經股東會決議之情形，則其逕由監察人光偉投資股份有限公
    司、許大雄代表原告對被告提起訴訟，依上開說明，即有未
    合。
  (三)至原告引用證券投資人及期貨交易人保護法第1條、第2條、
    第10條之1之規定及第10條之1之立法理由，據以主張不受公
    司法相關規定之限制云云，惟觀諸各該規定及立法理由，並
    無排除公司法第212條、第213條所定監察人代表公司與董事
    訴訟時，應由股東會決議規定之適用，原告此部分主張，並
    不足採。另原告又引最高法院74年台上字第1096號刑事裁判
    要旨為據，惟細譯其內容，係針對可否提起刑事訴訟法規定
    之自訴所為之闡述，且該刑事裁判要旨並非法律，亦非現行
    有效判例，並無拘束本院之效力，是其主張亦無可採。
  (四)綜上，本件原告提起本件訴訟，未由法定代理人合法代理，
    經本院命原告補正，原告逾期迄未補正，其訴顯難認為合法
    ，自應予駁回。原告假執行之聲請，因訴之駁回而失所附麗
    ，應併予駁回。
四、依民事訴訟法第249條第1項第4款、第95條、第78條，裁定
    如主文。
中    華    民    國   100    年    12    月    30    日
                  民事第二庭    法  官  高俊珊
以上正本係照原本作成。
如不服本裁定應於送達後10日內向本院提出抗告狀，並繳納抗告
費新臺幣1,000元。
中    華    民    國   101    年    1     月    2     日
                                書記官  蔡雅惠